【裁判字號】    97,抗,1372
【裁判日期】    970925
【裁判案由】    發還擔保金
【裁判全文】
臺灣高等法院民事裁定                  97年度抗字第1372號
抗  告  人  華南商業銀行股份有限公司
法定代理人  甲○○
相  對  人  丙○○
            丁○○
            乙○○
上列當事人間發還擔保金事件，抗告人對於中華民國97年6月24
日臺灣臺北地方法院97年度聲字第1966號所為裁定提起抗告，本
院裁定如下：
    主  文
原裁定廢棄。
臺灣臺北地方法院97年度存字第446號提存事件抗告人所提存之
擔保金新台幣壹拾壹萬元准予返還。
聲請及抗告訴訟費用由相對人負擔。
    理  由
一、聲請及抗告意旨略以：抗告人因與相對人間請求清償債務事
    件，前依原法院97年度裁全字第80號假扣押裁定，提供新台
    幣（下同）11萬元為擔保金，以該院97年度存字第446號提
    存，並聲請假扣押執行，經原法院以97年度執全字第251號
    受理在案。嗣抗告人於97年1月29日向原法院聲請撤回假扣
    押執行，並於97年3月6日聲請撤銷假扣押裁定，亦經原法院
    以97年度全聲字第236號裁定准許之。而受原法院囑託執行
    之台灣宜蘭地方法院業於97年3月10日宜院端執97執全助卯
    字第10號函塗銷相對人丁○○宜蘭縣三星鄉○○○○段422-
    1地號不動產假扣押查封登記，且該不動產登記謄本現確已
    無假扣押查封之登記。抗告人乃於97年4月15日以存證信函
    定20日以上期間，催告相對人行使權利。相對人收受上開催
    告函後迄未對抗告人行使權利。爰依民事訴訟法第104條第1
    項第3款規定，聲請返還擔保金，詎遭原法院裁定駁回，為
    此提起抗告等語。
二、原裁定以：抗告人主張本案訴訟業已終結，定20日以上期間
    催告相對人行使權利。惟經調取原法院97年度執全字第251
    號假扣押執行卷內並無臺灣宜蘭地方法院塗銷查封登記之回
    函，相對人丁○○是否不再受損害，尚非明確，自難強令丁
    ○○行使權利。再者，寄發予丁○○之存證信函上所載收件
    人地址為「台北縣中和市○○路203巷4號4樓」，核與丁○
    ○最新戶籍謄本之戶籍地「宜蘭縣三星鄉○○路○段206巷51
    號」不符，抗告人是否已合法催告丁○○，即有疑義。是本
    件發還擔保金之聲請於法尚有未合，應予駁回等語。
三、按訴訟終結後，供擔保人證明已定二十日以上之期間，催告
    受擔保利益人行使權利而未行使，或法院依供擔保人之聲請
    ，通知受擔保利益人於一定期間內行使權利並向法院為行使
    權利之證明而未證明者，法院應依供擔保人之聲請，以裁定
    命返還其提存物或保證書，民事訴訟法第104條第1項第3款
    定有明文。該款所謂「訴訟終結」，應從廣義解釋，包括撤
    銷假扣押或假處分裁定及執行程序終結在內。最高法院88年
    度台抗字第682號裁判見解亦同，可資參照。
四、查抗告人前聲請供擔保就相對人所有財產於32萬0463元範圍
    內予以假扣押，經原法院以97年度裁全字第80號准許，抗告
    人並提供11萬元為擔保金，以該院97年度存字第446號提存
    後聲請假扣押執行，經原法院以97年度執全字第251號受理
    ，並囑託台灣宜蘭地方法院為假扣押強制執行在案。嗣抗告
    人於97年1月29日具狀向原法院撤回假扣押執行，原法院乃
    於97年2月21日發函撤回囑託台灣宜蘭地方法院強制執行事
    件，復於97年3月6日聲請撤銷假扣押裁定，經原法院於97年
    3月31日以97年度全聲字第236號裁定准許確定。此據本院調
    閱前開卷宗查明無訛，並據抗告人提出台灣宜蘭地方法院97
    年3月10日宜院瑞執97執全助酉字第10號囑託宜蘭縣地政事
    務所塗銷查封登記函、土地登記謄本為佐（見本院卷第8至1
    0頁）。又抗告人業於97年4月15日寄發存證信函予相對人，
    催告渠等於接函後20日內行使權利。該存證信函已分別送達
    相對人乙○○、丙○○戶籍所在地，並分經本人及管理委員
    會收受無誤，有存證信函、回執及戶籍謄本可稽。至相對人
    丁○○之送達地址「台北縣中和市○○路203巷4號4樓」雖
    非其戶籍地址，惟觀諸卷附回執，其上收件人欄確為丁○○
    本人之印文，且該址與前揭撤銷假扣押裁定之送達地址亦屬
    相同，且同為丁○○本人收受，堪認該存證信函已合法送達
    丁○○本人，自生催告效力。再者，相對人迄今未對抗告人
    主張任何損害，亦經原法院及本院分別向臺灣桃園地方法院
    、台灣台北地方法院、台灣板橋地方法院及台灣宜蘭地方法
    院查復屬實（見原審卷第30至41頁、本院卷第17、24至26頁
    ）。則抗告人依民事訴訟法第106條準用第104條第1項第3款
    前段之規定，聲請返還擔保金，即無不合。原裁定以假扣押
    執行程序尚未終結，且相對人丁○○部分未合法催告為由，
    駁回抗告人之聲請，容有未洽。抗告意旨執此指摘原裁定不
    當，聲明廢棄，為有理由。爰由本院予以廢棄並裁定如主文
    第2項所示。
五、據上論結，本件抗告為有理由，依民事訴訟法第492條、第
    95條、第78條，裁定如主文。
中    華    民    國    97    年    9     月    25    日
                    民事第一庭
                        審判長法  官  張耀彩
                              法  官  林金吾
                              法  官  盧彥如
正本係照原本作成。
不得再抗告。
中    華    民    國    9 7   年    10    月    1    日
                              書記官  鄭兆璋


司法院資訊處製作；財團法人民間司法改革基金會備份。
